臺灣高等法院臺南分院刑事判決
111年度金上訴字第285號
上  訴  人  
即  被  告  蔣育翔
上列上訴人因詐欺等案件，不服臺灣雲林地方法院110年度訴字
第410號中華民國110年12月28日第一審判決（起訴案號：臺灣雲
林地方檢察署110年度偵字第1149號、110年度偵字第1150號），
提起上訴，本院判決如下：
    主  文
原判決關於其附表一編號3所處之刑及所定應執行刑部分，均撤
銷。
蔣育翔所犯如原判決附表一編號3所示之罪，處有期徒刑壹年貳
月。
其他上訴（原判決附表一編號1、2所處之刑部分）駁回。
蔣育翔前開撤銷改判部分所處之刑及上訴駁回部分所處之刑，應
執行有期徒刑壹年伍月。
    事實及理由
一、按民國110年6月16日修正公布、同月18日施行之刑事訴訟法
    第348條規定：「上訴得對於判決之一部為之。對於判決之
    一部上訴者，其有關係之部分，視為亦已上訴。但有關係之
    部分為無罪、免訴或不受理者，不在此限。上訴得明示僅就
    判決之刑、沒收或保安處分一部為之。」次按同日修正公布
    、施行之刑事訴訟法施行法第7條之13規定：「中華民國110
    年5月31日修正通過之刑事訴訟法施行前，已繫屬於各級法
    院之案件，於施行後仍適用修正前刑事訴訟法第348條規定
    ；已終結或已繫屬於各級法院而未終結之案件，於施行後提
    起再審或非常上訴者，亦同。」。查本案係於上開規定修正
    施行後之111年2月23日始繫屬於本院，此有臺灣雲林地方法
    院111年2月21日雲院宜刑樂決110訴410字第1110001758號函
    上所蓋本院收文戳章（見本院卷第3頁）存卷可稽，是本案
    上訴之效力及其範圍，應依現行刑事訴訟法第348條規定判
    斷，合先敘明。
二、原審於110年12月28日以110年度訴字第410號判決認定上訴
    人即被告（下稱被告）蔣育翔犯三人以上共同詐欺取財罪，
    共3罪，各處有期徒刑1年1月、1年2月、1年4月，應執行有
    期徒刑1年8月，並為相關沒收及追徵之宣告。被告於收受該
    判決正本後，以原判決量刑及定應執行刑過重為由提起上訴
    ，並經本院當庭向其確認上訴範圍無訛（見本院卷第100頁
    ），揆諸前開說明，被告顯僅就原判決關於量刑及定應執行
    刑部分提起上訴，至於原判決其他部分，均不予爭執，亦未
    提起上訴，而該量刑及定應執行刑部分與原判決事實及罪名
    、沒收認定，依前開新修正之規定，可以分離審查，本院爰
    僅就原判決量刑及定應執行刑部分加以審理。
三、經本院審理結果，因被告僅就原判決量刑及定應執行刑部分
    提起上訴，業如前述，故本案犯罪事實、所犯法條及論罪、
    沒收及追徵部分之認定，均如第一審判決書所記載之事實、
    證據、論罪理由、沒收及追徵（如附件）。　
四、本件刑之減輕說明：
    想像競合犯係一行為觸犯數罪名，行為人犯罪行為侵害數法
    益皆成立犯罪，僅因法律規定從一重處斷科刑，而成為科刑
    一罪而已，自應對行為人所犯各罪均予適度評價。因此法院
    決定想像競合犯之處斷刑時，雖從較重罪名之法定刑為裁量
    之準據，惟具體形成宣告刑時，亦應將輕罪之刑罰合併評價
    ，方為適當。是除輕罪最輕本刑較重於重罪最輕本刑，而應
    適用刑法第55條但書關於重罪科刑封鎖作用之規定外，倘法
    院依刑法第57條規定裁量刑罰時，一併具體審酌輕罪部分之
    量刑事由，應認其評價已經完足，尚無評價不足之偏失（最
    高法院110年度台上字第1652、2293號判決意旨參照）。而
    按犯洗錢防制法第14條、第15條之罪，在偵查或審判中自白
    者，減輕其刑，為洗錢防制法第16條第2項所明定。查，被
    告就本案洗錢罪之犯行，迭於警詢、原審及本院審理時均坦
    承不諱，是其就所犯洗錢罪部分，原應依洗錢防制法第16條
    第2項規定減輕其刑，惟依前揭罪數說明，被告就原判決附
    表一編號1至3所示之犯行均係從一重論以三人以上共同詐欺
    取財罪，是就被告此部分想像競合輕罪得減輕其刑部分之事
    由，乃於量刑時予以審酌。
五、上訴論斷之理由：
　㈠被告上訴意旨略以：被告就原判決附表一編號1、2、3所示之
    罪均坦承犯行，且已與告訴人達成和解，請求從輕量刑等語
    。
  ㈡撤銷改判部分（即原判決附表一編號3所處之刑及所定應執行
    刑部分）：　　　　
  ⒈原判決就被告所犯附表一編號3之罪予以科刑，雖非無見。然
    ，被告於本院111年4月26日審理時已與告訴人乙○○(即原判
    決附表一編號3所示之告訴人)成立和解，約定由被告給付告
    訴人乙○○新臺幣（下同）7萬元，給付方式為：當庭給付現
    金2千元，餘款6萬8千元自111年5月15日起按月於每月15日
    前各給付2千元，至全部清償完畢止，如一期未履行，視為
    全部到期等情，有本院111年4月26日111年度附民字第86號
    和解筆錄在卷可稽（見本院卷第115-117頁），被告之犯後
    態度、量刑基礎已有改變，原審未及審酌，即有未洽，被告
    上訴請求從輕量刑，為有理由，自應由本院將此部分所處之
    刑予以撤銷改判。又原判決所定應執行刑部分，亦失所附麗
    ，應一併撤銷之。
　⒉爰審酌被告正值青壯，有謀生能力，竟不思循正當途徑賺取
    財物，擔任詐欺集團車手之工作，無視政府一再宣示掃蕩詐
    欺集團決心，造成告訴人乙○○之財產損失，且製造金流斷點
    ，增加犯罪查緝之困難，亦破壞社會間人與人之信任關係，
    行為實值非難，被告雖非本案詐欺集團之首腦或核心人物，
    然其擔任車手之工作，使本案詐欺集團得以實際獲取犯罪所
    得，亦使告訴人乙○○難於追償，可知此角色於該詐欺集團中
    仍甚具重要性，再參以本件告訴人乙○○受騙之金額、被告所
    獲得之報酬，及其與告訴人乙○○達成和解，已如前述，併考
    量被告犯罪動機、目的、手段、角色分工、犯罪後坦承犯罪
    ，就所犯洗錢犯行，於原審及本院審理中自白，符合洗錢防
    制法第16條第2項自白減刑規定，兼衡被告自陳述高中肄業
    之智識程度，從事汽車租賃公司業務員，底薪25,000元，離
    婚、育有2名未成年子女之家庭生活狀況等一切情狀，量處
    如主文第2項所示之刑。
　㈢上訴駁回部分（即原判決附表一編號1、2所處之刑部分）
　⒈按量刑輕重，係屬事實審法院得依職權自由裁量之事項，苟
    已斟酌刑法第57條各款所列情狀而未逾越法定刑度，不得遽
    指為違法；刑罰之量定，固屬法院自由裁量之職權行使，但
    仍應審酌刑法第57條所列各款事由及一切情狀，為酌量輕重
    之標準，並非漫無限制。在同一犯罪事實與情節，如別無其
    他加重或減輕之原因，下級審法院量定之刑，亦無過重或失
    輕之不當情形，則上級審法院對下級審法院之職權行使，原
    則上應予尊重（最高法院72年台上字第6696號、85年度台上
    字第2446號判決意旨參照）。
　⒉查本件原判決就其附表一編號1、2所示部分量刑時，已審酌
    被告正值青壯，有謀生能力，竟不思循正當途徑賺取財物，
    擔任詐欺集團車手之工作，無視政府一再宣示掃蕩詐欺集團
    決心，造成被害人財產損失，且製造金流斷點，增加犯罪查
    緝之困難，亦破壞社會間人與人之信任關係，行為實值非難
    ，被告雖非本案詐欺集團之首腦或核心人物，然其擔任車手
    之工作，使本案詐欺集團得以實際獲取犯罪所得，亦使被害
    人難於追償，可知此角色於該詐欺集團中仍甚具重要性，再
    參以本件原判決如附表一編號1、2所示告訴人受騙之金額、
    被告所獲得之報酬，及其與告訴人丙○○、丁○○、甲○○達成調
    解，有原審調解筆錄3紙在卷可參（見原審卷第205-209頁）
    ，併考量被告犯後坦承犯行，態度尚可，及自陳為高中肄業
    之教育程度，月收入約3萬元，家庭經濟狀況勉持等一切情
    狀，分別量處有期徒刑1年1月、1年2月。是以原判決就其附
    表一編號1、2所示之三人以上共同詐欺取財罪部分之科刑，
    已依刑法第57條各款所列情狀審酌，而為量刑之準據，並未
    逾越法定刑度，復未濫用自由裁量之權限，所為量刑核無不
    當或違法，且無輕重失衡情形。又審之被告本案所犯加重詐
    欺取財犯行，最輕法定本刑為有期徒刑1年，原審量處有期
    徒刑1年1月、1年2月，核屬低度之量刑，並無過重情事，是
    被告上訴就原判決附表一編號1、2所示之刑部分請求從輕量
    刑，為無理由，應予駁回。
　㈣定應執行刑部分：
　　被告就原判決附表一編號1、2、3所示3次犯行，係於109年1
    0月4日、10月5日所為，犯罪時間甚為密接，犯罪態樣、手
    段及擔任之角色相同，所犯均為同一罪質之財產上犯罪，並
    參諸被告參與情節、告訴人所受財產損失等情況，及為避免
    責任非難過度評價，暨定應執行刑之限制加重原則，兼顧刑
    罰衡平要求之意旨，定其應執行刑如主文第4項所示。
據上論結，應依刑事訴訟法第368條、第369條第1項前段、第364
條、第299條第1項前段（僅引程序法），判決如主文。
本案經檢察官黃立夫提起公訴，檢察官葉耿旭到庭執行職務。
中　　華　　民　　國　　111 　年　　5 　　月　　24　　日
                  刑事第三庭    審判長法  官  陳連發
                                      法  官  洪榮家   
                                      法  官  何秀燕
以上正本證明與原本無異。
如不服本判決應於收受送達後20日內向本院提出上訴書狀，其未
敘述上訴理由者，並得於提起上訴後20日內向本院補提理由書（
均須按他造當事人之人數附繕本）「切勿逕送上級法院」。
　　　　　　　　　　　　　　　　　　　書記官  翁心欣
中　　華　　民　　國　　111 　年　　5 　　月　　24　　日


附錄本案論罪科刑法條：
中華民國刑法第339條之4
犯第339條詐欺罪而有下列情形之一者，處1年以上7年以下有期
徒刑，得併科1百萬元以下罰金：
一、冒用政府機關或公務員名義犯之。
二、三人以上共同犯之。
三、以廣播電視、電子通訊、網際網路或其他媒體等傳播工具，
    對公眾散布而犯之。
前項之未遂犯罰之。

洗錢防制法第14條
有第二條各款所列洗錢行為者，處7年以下有期徒刑，併科新臺
幣5百萬元以下罰金。
前項之未遂犯罰之。
前二項情形，不得科以超過其特定犯罪所定最重本刑之刑。